臺灣高等法院刑事判決　　　　　　　　　　　　　　九十年度上訴字第二六五號
　　上　訴　人
　　即　被　告　ＬＯＬＩＴＡ　.
　　指定辯護人　甲○公設辯護人
右上訴人，因被告偽造有價證券等案件，不服臺灣台北地方法院九十年度訴字第六二
號判決（起訴案號：臺灣台北地方法院檢察署八十九年度偵字第二０四二四號，併辦
案號：臺灣台北地方法院檢察署九十年度偵字第一九六九號、九十年度偵字第一七七
七一號），提起上訴，甲○判決如左：
    主  文
原判決撤銷。
ＬＯＬＩＴＡ  Ｃ‧  ＭＡＬＩＷＡＴ無罪。
    理  由
一、公訴意旨略以：被告Lolita C. Maliwat因自民國（下同）八十九年一月底至三
    月間止，陸續在台北市○○○路○段三０八巷三十九弄十六號向丁○○借款周轉
    ，借息每月二分，至六月間止，共積欠丁○○本利合達新台幣（下同）三十七萬
    五千元，此時Lolita C. Maliwat仍思欲繼續借款，丁○○為求保障其債權，遂
    要求必須Lolita C. Maliwat與其夫Mar Kin Fatt共同為發票人，簽發本票以保
    障其權利，Lolita C. Maliwat為恐遭其夫責難，然又欲借款，遂於八十九年六
    月十五日，在不詳地點，未經其夫Mar Kin Fatt之同意，偽簽「Mar Kin Fatt
    」之名義於本票發票人欄，旋在上址，將該偽造之本票交付予丁○○，嗣Lolita
    C. Maliwat仍未予清償，經丁○○向Mar Kin Fatt查證後始悉上情，因認被告
    Lolita C. Maliwat涉犯刑法第二百零一條第一項、第二項之偽造有價證券罪嫌
    云云。
二、公訴人認被告涉有上開罪嫌無非以：被告於偵查中之自白、告訴人丁○○之指訴
    及前開本票影本為其主要論據。訊據被告固迭於偵查及原審審理期間坦承未經其
    夫Mar Kin Fatt同意，以其夫名義簽發本票。惟按犯罪事實應依證據認定之，無
    證據不得推定其犯罪事實；被告之自白不得作為有罪判決之唯一證據，仍應調查
    其他必要證據，以察其是否與事實相符，此刑事訴訟法第一百五十四條、第一百
    五十六條第二項分別定有明文。又刑事訴訟法第一百五十六條第二項規定，被告
    雖經自白，仍應調查其他必要之證據，以察其是否與事實相符，其立法目的乃欲
    以補強證據擔保自白之真實性；亦即以補強證據之存在，藉之限制自白在證據上
    之價值，而所謂補強證據，則指除該自白本身外，其他足資以證明自白之犯罪事
    實確具有相當程度真實性之證據而言，雖其所補強者，非以事實之全部為必要，
    但亦須因補強證據與自白之相互利用，而足使犯罪事實獲得確信者，始足當之，
    此最高法院七十四年台覆字第十號判例意旨可供參照，是被告之自白，如經查明
    與事實不符者，自不得採為證據，此觀三十年上字第二七八五號判例意旨自明。
三、查告訴人初於告訴狀內即已敘及「被告夫妻並於八十九年六月初，在告訴人自宅
    共同交付被告發票之本票（已預先開立完成，票面金額為參拾柒萬伍仟元）」（
    見偵字第二０四二四號卷第一頁）。於甲○復指述：「被告拿本票給我（指告訴
    人）時，被告的先生也有到場，我還有問被告說本票是不是他先生本人寫的，我
    也問被告的先生說本票是不是他本人寫的，被告的先生說是的，後來被告的先生
    就在門口等被告，．．．，我認為本票不是偽造的。」等語在卷（見甲○九十年
    九月二十五日訊問筆錄第三頁）。證人丙○○亦證稱：「．．．被告拿本票給告
    訴人時，被告的先生也有到場，．．．，交本票時，被告的先生有在場，後來被
    告的先生否認是為了推責任，當天我有看到被告的先生也有到場。」等語（見甲
    ○九十年九月二十五日訊問筆錄第二頁），另一證人乙○○復證稱：「我與（筆
    誤，應為「在」字）告訴人家，我有看到告訴人拿錢給被告，．．．，當天我有
    看到被告的先生也有到場。」等語（見甲○九十年九月二十五日訊問筆錄第三頁
    ），証人即被告之夫Mar Kin Fatt於偵查中雖否認本票簽名為真正，但當庭對告
    訴人稱渠等二人共同交付本票一節並未爭執（見偵字第二０四二四號卷第十八頁
    ）。足見被告於前開時、地以其夫名義簽發本票交予告訴人時，應有得其夫之同
    意為之，被告雖迭於偵查及原審期間供稱未得其夫同意，乃其個人擅自偽造云云
    ，無非係被告為免除其夫承擔前揭本票共同發票人責任之片面之詞，其自白目的
    在偏袒其夫，顯與事實不符。此外復查無其他積極証據足資証明被告有何偽造有
    價證券犯行，自屬不能証明被告犯罪。
四、原審未察，遽以論處被告偽造有價證券之罪責，容有未合。被告聲明上訴雖未具
    理由，惟原判決既有可議，應由甲○予以撤銷改判，另為無罪之諭知。
五、移送併辦意旨（九十年偵字第一七七七一號、九十年偵字第一九六九號）另以：
    被告因偽造其配偶之本票持向告訴人丁○○詐借款項，經告訴人丁○○提出告訴
    ，詎為圖脫免債務，竟意圖為自己不法之所有，於民國八十九年十一月十五日下
    午某時，在台北市○○○路○段三０八巷三九弄一六號，竊取其交予告訴人丁○
    ○以為憑證之借據，因認被告就此部分行為涉有刑法第三百二十條第一項之竊盜
    罪嫌云云。惟本案既經判決無罪，業如上述，則此併辦部分與起訴部分自無所謂
    牽連犯之裁判上一罪關係，應退回由檢察官續行偵辦，附此敘明。
六、被告經合法傳喚，無正當理由不到庭，爰不待其陳述逕行判決。
據上論結，應依刑事訴訟法第三百六十九條第一項、第三百六十四條、第三百零一條
第一項、第三百七十一條，判決如主文。
本案經檢察官李進誠到庭執行職務。
中      華      民      國    九十一    年      五      月      一      日
                                臺灣高等法院刑事第十三庭
                                    審判長法  官  蔡    燉
                                          法  官  李  春  地
                                          法  官  盧  彥  如
右正本證明與原本無異。
如不服本判決應於收受送達後十日內向甲○提出上訴書狀，其未敘述上訴之理由者並
得於提起上訴後十日內向甲○補提理由書（均須按他造當事人之人數附繕本）。
                                          書記官  何  閣  梅
中      華      民      國    九十一    年      五      月      一      日
